臺灣高等法院刑事判決　　　　　　　　　九十年度上訴字第四一二一號
　　上　訴　人　台灣板橋地方法院檢察署檢察官
　　被　　　告　乙○○
　　指定辯護人　甲○公設辯護人
右上訴人，因被告公共危險等案件，不服臺灣板橋地方法院，九十年度訴字第一三一
○號，中華民國九十年十一月六日第一審判決（起訴案號：臺灣板橋地方法院檢察署
九十年度偵字第一○八八九號）提起上訴，甲○判決如左：
    主      文
原判決撤銷。
乙○○以加害生命之事恐嚇他人致生危害於安全，處有期徒刑陸月，如易科罰金以
佰元折算壹日。扣案之裝汽油寶特瓶（塞毛巾）貳瓶、打火機壹只均沒收。
    事      實
一、乙○○因妻子許嬌娥攜三名子女不告而別，多次往台北縣鶯歌鎮○○路三十九號
    妻子娘家探尋均無所獲，心境十分惡劣，懷疑妻舅丙○○作梗，民國九十年六月
    二十三日上午九時許，藉酒壯膽，先在桃園縣觀音鄉樹林村樹林子三號住處將汽
    油裝入保特瓶內，瓶口塞入毛巾，共二瓶，預備放火以為恐嚇，然後持往其妻舅
    丙○○台北縣鶯歌文化路三十九號住處放於客廳茶几上揚稱：應說出許嬌娥及三
    名子女下落，否則將點火同歸於盡，丙○○聞言十分恐懼危害於安全，設法安撫
    ，適有管區警員來電欲找許嬌娥，丙○○將電話交乙○○接聽獲悉妻子向法院聲
    請保護令十分震怒，回坐時不慎將該二保特瓶掃落於地，此時因丙○○早暗中報
    警，適員警到場處理並無點火動作，將裝汽油寶特瓶（塞毛巾）二瓶及打火機扣
    押。
二、案經台北縣警察局三峽分局報告台灣板橋地方法院檢察署檢察官偵查起訴。
    理      由
一、右開事實訊據被告乙○○坦承不諱，惟堅決否認其有放火燒妻舅房子之故意及行
    為。辯稱：以保特瓶裝汽油擬供家中除草機使用，因路過妻舅家中才起意帶入嚇
    嚇他，目的在找太太及孩子下落，自己有抽菸帶有打火機，但從無點火動作，汽
    油不小心撞落於地，非故意潑灑於地面等語。
二、經查：
  (一)右開單純恐嚇危害安全之犯行業據被害人丙○○於甲○陳明被告沒有點火之動作
    ，他是接到電話後不小心弄倒（指汽油寶特瓶）而是很生氣弄倒的，但自始至終
    我都沒有看到被告有合手打火機來點火（見甲○九十一年一月十日訊問證人筆錄
    ），從而被告未有著手放火行為十分明灼，佐以處理報案之警員李永順到原審結
    證略以：我們接到通報到場客廳已有一灘汽油、打火機在桌上，被告喝得很醉但
    意識很清楚。丙○○有告訴我們被告威脅要放火云云（見原審卷第三十至三十一
    頁）可徵。所為言行僅止於以害惡相加而已，並未至於著手放火之行為。而寶特
    瓶傾倒致汽油漏出於地面，並非故意為之，業如前述，自亦不能以此認被告著手
    放火之行為。
  (二)被告之酒精測試一．○八㎎/1所辯有喝酒為實情，參酌現場照片（偵查卷十頁至
    十四頁）以及丙○○在警訊筆錄，足以瞭解被告係以二裝汽油之保特瓶揚言點火
    相脅，逼使丙○○說出許嬌娥及其子女下落，既無點火動作，亦乏放火行為，惟
    其於汽油寶特瓶口塞毛巾，乃係便於點火之意，為有預備放火之行為。
  (三)此外又有裝汽油寶特瓶二瓶、打火機一只扣案可資佐證，罪證已足犯行洵堪認定
    。
三、核被告前開行為係犯刑法第一百七十三條第四項第一項預備放火罪及第三百零五
    條恐嚇危害安全罪，所犯二罪有方法結果牽連關係，應從一重以恐嚇危害安全罪
    論處。公訴人認被告係犯刑法第一百七十三條第三項第一項放火燒燬供人使用住
    宅未遂罪，起訴法條容有未洽，應予變更。
四、原審按起訴法條對被告論罪固非無見，惟查：(一)被告之行為尚未著手自無未遂犯
    之適用(二)公訴人上訴意旨本案犯罪性質與恐嚇危害安全犯行有牽連關係屬裁判上
    一罪，原判決未論已有未當，原判決以實害行為吸收危險行為不再論以恐嚇危害
    安全罪與實務見解不合（參見最高法院八十年台上第三○四六判決）。經核原判
    決既有可議自無可維持，應予撤銷改判，審酌被告無前科及不良紀錄，遭逢妻離
    子散痛苦而觸刑章，斟酌造成危害及犯罪手段、犯罪後坦承犯行已有悔意等一切
    情狀，量處如主文第二項所示之刑並諭知易科罰金之折算標準，扣案如事實欄所
    載之寶特瓶二瓶及打火機一只係被告所有且供犯罪所用之物，併予宣告沒收。
據上論斷，應依刑事訴訟法第三百六十九條第一項前段、第三百六十四條、第三百條
、第二百九十九條第一項前段，刑法第一百七十三條第四項、第三百零五條、第五十
五條、第三十八條第一項第二款、第四十一條第一項前段，罰金罰鍰提高標準條例第
一條前段、第二條判決如主文。
本案經檢察官李良忠到庭執行職務。
中    華    民    國    九十一    年      一        月     三十         日
                        臺灣高等法院刑事第十八庭
                            審判長法  官  吳      敦
                                  法  官  劉  慧  芬
                                  法  官  吳  明  峰
右正本證明與原本無異。
被告不得上訴。
檢察官如不服本判決應於收受送達後十日內向甲○提出上訴書狀，其未敘述上訴之理
由者並得於提起上訴後十日內向甲○補提理由書（均須按他造當事人之人數附繕本）
。
                                   書記官  李  華  安
中    華    民    國    九十一    年      二        月      一          日
附錄：本案論罪科刑法條全文
刑法第三百零五條
以加害生命、身體、自由、名譽、財產之事恐嚇他人，致生危害於安全者，處二年以
下有期徒刑、拘役或三百元以下罰金。
